臺灣高等法院民事判決　　　　　　　　　　　　　九十三年度上易字第七四五號
　　上　訴　人　甲○○
　　被　上訴人　乙○○
　　訴訟代理人　許謝春桃
右當事人間損害賠償事件，上訴人對於中華民國九十三年五月二十八日臺灣桃園地方
法院九十二年度訴字第二○六一號第一審判決提起上訴，本院於九十三年十一月九日
言詞辯論終結，判決如左：
    主    文
原判決關於命上訴人給付之金額超過新台幣壹拾肆萬柒仟捌佰柒拾陸元及其利息部分
，與該部分假執行之宣告暨命上訴人負擔訴訟費用之裁判均廢棄。
右開廢棄部分，被上訴人在第一審之訴及假執行之聲請均駁回。
其餘上訴駁回。
第一審訴訟費用關於命上訴人負擔部分及第二審訴訟費用由被上訴人負擔九分之二，
餘由上訴人負擔。
    事實及理由
一、被上訴人起訴主張：訴外人許佳偉於民國九十一年八月四日下午駕駛被上訴人所
    有車牌號碼ＬＶ–五三八九號自用小客車（下稱系爭小客車）行經台十五線桃園
    縣大園鄉南港村許厝港九六之三一號對面附近時，因上訴人騎乘車牌號碼ＨＤＷ
    –九四○號重型機車（下稱系爭機車）變換車道未注意安全距離，未顯示方向燈
    光，亦未讓直行車先行，即貿然斜行切入內側車道，使行駛內側車道之許佳偉撞
    及上訴人之機車前輪，許佳偉為避免緊急危難向左偏閃，致越過安全島與對向車
    道之訴外人陳秋和所駕駛車牌號碼六Ｎ–三八○三號自用小客貨車迎面對撞，致
    系爭小客車損毀，經修理回復原狀，計花費新台幣（下同）五十一萬九千二百三
    十六元，爰依侵權行為之法則，請求上訴人如數損害賠償等語（原審聲明：上訴
    人應給付被上訴人五十一萬九千二百三十六元及自起訴狀繕本送達之翌日起至清
    償日止，按年息百分之五計算之利息。經原審判決：上訴人應給付上訴人十八萬
    四千八百四十五元及自九十二年十月十日起至清償日止，按年息百分之五計算之
    利息，其餘之訴駁回。被上訴人就其敗訴部分未據聲明不服，已告確定）。並答
    辯聲明：上訴駁回。
二、上訴人則以：系爭車禍現場係省道雙向四車道之道路，並未區○○○○道，且內
    車道係禁行機車，刑事法院認定上訴人未讓其他車輛先行即冒然橫跨道路進入內
    側車道而有過失，顯有錯誤。系爭車禍應係許佳偉超速為免撞及上訴人，致駛入
    對向車道而肇事，上訴人並無過失等語，資為抗辯。並上訴聲明：(一)原判決不利
    於上訴人部分廢棄。(二)右廢棄部分，被上訴人在第一審之訴及其假執行之聲請均
    駁回。
三、被上訴人主張許佳偉於前開時地駕駛被上訴人所有系爭小客車與上訴人騎乘系爭
    機車發生本件車禍，致系爭小客車損毀之事實，業據其提出行車執照、本院九十
    二年度交上易字第四八八號刑事判決及系爭小客車受損照片為証（見原審卷七頁
    、十三至十六頁、五九至六二頁），且為上訴人所不爭執，自堪信為真實。上訴
    人雖否認伊有過失，並以前開情詞置辯。惟查：
  (一)省道「台十五線」在桃園縣大園鄉南港村為一雙向四車道（未劃分快慢車道）之
    路段，由大園鄉往觀音鄉草漯村方向，甫過南港村許厝港九六之三一號對面即為
    無號誌交岔路口，有現場照片可稽（見刑事偵查卷三一、三二頁）；上訴人於前
    揭時間在該處無號誌交岔路口欲左轉往大同社區時，係停在與分隔島齊頭處路邊
    線右方之路肩等待左轉等情，業據上訴人在偵查及刑事法院至現場勘驗時陳述甚
    詳，有訊問筆錄及勘驗筆錄可參（見刑事偵查卷四九頁、交上易字卷一○四頁）
    ；上訴人騎乘之系爭機車與許佳偉駕駛搭載許謝春桃、李子綾、李慈屏、許莉婷
    之系爭小客車擦撞後，系爭小客車再越過分隔島，與對向由訴外人陳秋和駕駛之
    自小客貨車迎面對撞，亦據被害人許謝春桃、李子綾、李慈屏、許莉婷、張淑芬
    、許佳偉、陳秋和在刑事訴訟審理時指述綦詳，並有警員繪製之道路交通事故調
    查報告表及現場暨車損照片可考（見刑事偵查卷四頁、三一至三四頁、交易字卷
    二一至二七頁）。按車輛（包括機車）行至無號誌交岔路口，轉彎車應讓直車先
    行；左轉彎時，應距交岔路口三十公尺前顯示方向燈，行至交岔路口中心處左轉
    ；四車道以上或同向二車道，欲左轉彎時，應距交岔路口三十公尺前換入內側車
    道或左轉車道，道路交通安全規則第一百零二條第一項第二款、第四款、第五款
    分別定有明文。查上訴人於肇事後在警詢中即供陳：我由大園南下往草漯村方向
    行駛，我所乘騎機車ＨＤＷ–九四０至台十五線南港村九六之三三號左轉往大同
    社區云云（見刑事偵查卷八頁），則上訴人於肇事前，係準備左轉彎，然上訴人
    在同向二車道之路段欲左轉往大同社區，竟未依前揭規定距交岔路口三十公尺前
    換入內側車道，行至交岔路口中心處左轉，而其為轉彎車又未讓直車先行，致駕
    駛系爭小客車超速行駛之許佳偉見狀閃避不及，而與上訴人騎乘之系爭機車發生
    擦撞後，再越過分隔島與對向訴外人陳秋和之自小客貨車迎面對撞，自應負過失
    責任；再者，上訴人因此所涉及過失傷害罪責，業經刑事法院判處有期徒刑三月
    確定在案，亦經調閱本院九十二年度交上易字第四八八號偵審全卷查明屬實，上
    訴人抗辯伊無過失云云，應不足採。。
  (二)次按機器腳踏車在未劃分快慢車道之道路，得在最外側二車道行駛；在已劃分快
    慢車道之道路，雙向道路得在最外側快車道及慢車道行駛，道路交通安全規則第
    九十九條第一項第一款、第二款亦分別定有明文。本件車禍地點為雙向四車道，
    未劃分快慢車道之路段，現場又未有禁行機車之標誌（見前開現場照片），上訴
    人自可在兩線道行駛，並依前揭道路交通安全規則第一百零二條第一項第四款、
    第五款之規定，於距離交岔路口三十公尺前換入內側車道，行至交岔路口中心處
    再行左轉，上訴人抗辯伊在等待左轉之地方等待，且本件車禍路段內側車道係禁
    行機車云云，亦不足採。
  (三)末按行車速度，在市區道路，時速不得超過五十公里，汽車行駛時，駕駛人應注
    意車前狀況，並隨時採取必要之安全措施，道路交通安全規則第九十三條第一項
    第一款及第九十四條第三項亦分別定有明文。查許佳偉業於刑事訴訟審理時坦承
    其於車禍當時駕駛系爭小客車之時速為每小時六、七十公里，而本件車禍地點係
    雙向四車道，速限為時速五十公里之路段，當時係天候晴，尚有日間自然光線，
    道路無障礙物且視距良好等情，有道路交通事故調查報告表及照片可憑，並無不
    能注意之情事，堪認許佳偉亦有超速行駛且未注意車前狀況之過失，且刑事法院
    亦認許佳偉有過失，許佳偉就本件車禍之發生原因，自屬與有過失，然許佳偉縱
    有過失，亦無解於上訴人應負之過失責任。
四、按因故意或過失，不法侵害他人之權利者，負損害賠償責任；負損害賠償責任者
    ，除法律另有規定或契約另有訂定外，應回復他方損害發生前之原狀。第一項情
    形，債權人得請求支付回復原狀所必要之費用，以代回復原狀，民法第一百八十
    四條第一項前段、第二百十三條第一項、第三項分別定有明文。上訴人就本件車
    禍之發生既有過失，被上訴人自得依上開規定，請求上訴人賠償其因此所受之損
    害。上訴人就被上訴人主張系爭小客車經修理回復原狀，共花費五十一萬九千二
    百三十六元，其中零件費用三十七萬一千五百四十六元，工資費用十四萬七千六
    百九十元，以及原審認定系爭小客車使用已逾五年，其修理所使用之零件部分係
    以新品代舊品，應予折舊為三萬七千一百五十五元，連同工資費用十四萬七千六
    百九十元，合計十八萬四千八百四十五元之事實並不爭執（見本院卷四五頁），
    是被上訴人所得請求上訴人賠償之金額應為十八萬四千八百四十五元。
五、惟按損害之發生或擴大，被害人與有過失者，法院得減輕賠償金額，或免除之。
    此項之規定，於被害人之代理人或使用人與有過失者，準用之，民法第二百十七
    條第一項及第三項亦分別定有明文。查系爭小客車為被上訴人所有，被上訴人交
    由其子許佳偉使用，許佳偉應屬被上訴人之使用人，許佳偉就本件車禍之發生，
    既屬與有過失，已如前述，本院自得依上開與有過失之規定，減輕上訴人應負之
    賠償金額。爰斟酌上訴人與許佳偉上開過失情節後，認上訴人應負十分之八之過
    失責任，許佳偉應負十分之二之過失責任。是上訴人所負損害賠償金額應依上開
    比例減輕為十四萬七千八百七十六元（其計算式：184,845元×8/10＝147,876元
    ）。
六、從而，被上訴人基於侵權行為之法則，請求上訴人給付十四萬七千八百七十六元
    及自起訴狀繕本送達之翌日即九十二年十月十日起至清償日止，按年息百分之五
    計算之利息部分，自屬應予准許；至超過上開部分被上訴人之請求，即屬不應准
    許。原審就上開不應准許部分，所為上訴人敗訴之判決，自有未合，上訴論旨指
    摘原判決此部分不當，求予廢棄改判，為有理由；就上開應予准許部分，所為上
    訴人敗訴之判決，並無不合，上訴論旨指摘原判決此部分不當，求予廢棄改判，
    為無理由。
七、至兩造其餘之攻擊或防禦方法及未經援用之證據，經本院斟酌後，認為均不足以
    影響本判決之結果，自無逐一詳予論駁之必要，併此敘明。
八、據上論結：本件上訴為一部有理由，一部無理由，依民事訴訟法第四百五十條、
    第四百四十九條第一項、第七十九條，判決如主文。
中　　　華　　　民　　　國　　九十三　　年　　 十一 　　月　　二十三　　日
                                    民事第五庭
                                        審判長法　官　張　劍　男
                                              法　官　彭　昭　芬
                                              法　官　陳　駿　璧
正本係照原本作成。
不得上訴。
中　　　華　　　民　　　國　　九十三　　年　　 十一 　　月　　二十四　　日
　　　　　　　　　　　　　　　　　　　　　　　書記官　黃　　　愛
